【裁判字號】    99,上易,313
【裁判日期】    990628
【裁判案由】    傷害
【裁判全文】
臺灣高等法院高雄分院刑事判決         99年度上易字第313號
上  訴  人  臺灣高雄地方法院檢察署檢察官
被      告  甲○○
選任辯護人  劉家榮律師
上列上訴人因被告傷害案件，不服臺灣高雄地方法院98年度易字
第1617號中華民國99年2月26日第一審判決（起訴案號：臺灣高
雄地方法院檢察署98年度偵字第34231號），提起上訴，本院依
簡式審判程序判決如下：
     主  文
上訴駁回。
     事實及理由
一、本件被告甲○○所犯為死刑、無期徒刑、最輕本刑為3年以
    上有期徒刑以外之罪，其於本院審理中，就被訴事實為有罪
    之陳述（見本院卷第44頁反面），經審判長告知簡式審判程
    序之旨，並聽取檢察官、被告及其選任辯護人之意見後，經
    合議庭依刑事訴訟法第27 3條之1第1項規定，裁定行簡式審
    判程序，是依刑事訴訟法第273條之2規定，本件之證據調查
    ，不受同法第159條第1項、第161條之2、第161條之3、第16
    3條之1及第164條至第170條規定之限制，合先敘明。
二、本案經本院審理結果，認第一審以被告甲○○犯傷害罪，處
    拘役伍拾日，如易科罰金，以新臺幣壹仟元折算壹日。核其
    認事用法及量刑均無不當，應予維持，並引用第一審判決書
    記載之事實、證據及理由（如附件）。
三、公訴人循告訴人蔡哲學聲請上訴之主張，上訴意旨略以：告
    訴人受傷之範圍非僅下腰部擦傷、右臀部潮紅等，告訴人原
    右髖關節之傷口，亦因受被告推擊、毆打，因而裂開無法復
    原，致必須開刀置換人工關節始得痊癒，認告訴人開刀置換
    人工關節，與被告毆打行為間有相當因果關係，原審認無因
    果關係，顯有錯誤。且被告犯後未向告訴人致歉，未致醫院
    探視，未賠償告訴人損害，犯後態度不佳，豪無悔意，原審
    量刑過輕，有量刑過低之違誤云云，惟查，告訴人於98年9
    月19日遭被告推倒至醫院驗傷時，既未發現右髖關節原有傷
    口有裂開之情形，且告訴人並無向驗傷之醫師敘述右髖關節
    之事，此有乃榮醫院99年4 月26日乃榮醫字第100426002 號
    函暨附件病歷資料及傷勢照片4 張等附卷可稽（本院卷第
    24-25 頁），此外，經本院向為告訴人開刀置換人工關節之
    高雄榮民總醫院函查告訴人右髖關節原來傷口有無裂開情形
    ？及何原因造成告訴人右髖關節必須接受人工關節置換手術
    ？據覆稱：「無所謂右髖關節傷口裂開之情形，且告訴人右
    髖關節原傷口感染原因很多，包括外傷、患者抵抗力弱、潛
    在細菌、血腫等，患者（即被告）至本醫院治療時，已至外
    院接受多次手術治療，故已無法判斷何因素造成」等語，此
    有該醫院99年5 月4 日高總管字第0990006719號函暨附件病
    歷資料函覆表等在卷可參（見本院卷第27-28 頁），依上開
    驗傷、開刀置換人工關節之醫院函覆意見，足徵告訴人遭被
    告推倒所受之傷，僅有腰部擦傷、右臀部潮紅等二處，並無
    右髖關節原有傷口裂開之情形甚明。又告訴人右髖關節係因
    原有傷口感染，致必須開刀置換人工關節，而該處原有傷口
    感染之原因有多種可能，被告推倒告訴人既未致該處原有傷
    口裂開，已難遽認感染原因係遭被告施以外力推倒所致，此
    外，復查無其他積極證據足資佐證被告推倒告訴人因而致右
    髖關節原有傷口感染之事實，本案自不能徒以被告曾動手推
    倒告訴人，即逕推認必致該處原有傷口感染至明。公訴人上
    揭上訴意旨，洵非可採，其以上開情詞指摘原判決不當，難
    認有理由，應予駁回。
四、末按，關於刑之量定，係實體法上賦予法院得為自由裁量之
    事項，倘其未有逾越法律所規定之範圍，或濫用其權限，即
    不得任意指摘為違法（最高法院75年度台上字第7033號判例
    意旨參照）。且在同一犯罪事實與情節，如別無其他加重或
    減輕之原因，下級審量定之刑，亦無過重或失輕之不當情形
    ，則上級審法院對下級審法院之職權行使，原則上應予尊重
    （最高法院85年度台上字第2446號判決意旨參照）。查本案
    原審已審酌被告不思理性協調紛爭，僅因告訴人出面勸架，
    竟不顧告訴人係以四腳助行器輔助行走之身體狀態，使用暴
    力推擊告訴人，所為實值非難，犯後未積極與告訴人協談和
    解，獲取告訴人之宥恕，惟念及被告無犯罪之前科紀錄，有
    臺灣高等法院被告前案紀錄表1 份附卷可佐（見原審易字卷
    第3 頁），犯後尚知坦承犯行，其犯罪手段及造成危害均非
    重等一切情狀，量處拘役50日，併審酌被告教育程度、家庭
    經濟狀況等情狀（見警詢筆錄受詢問人欄之記載），依刑法
    第41條第1 項前段諭知易科罰金之折算標準。本院認原審已
    就刑法第57條所規定之各種量刑條件妥為斟酌，難謂有何違
    法失當之處。又原判決上揭科刑之理由，亦非僅泛稱審酌被
    告之品行、犯罪之動機、目的、手段、犯後態度等法律抽象
    之一般規定（最高法院94年度台上字第2131號判決意旨參照
    ），而已詳敘上揭各種量刑條件之具體理由，既未逾法定刑
    度，又無濫用量刑權限之情形，即不得遽指為違法。本院斟
    酌被告傷害告訴人所用之手段，係徒手推告訴人胸部，致告
    訴人跌倒，出手並非狠重；造成告訴人身體受傷之部位，在
    下腰部及右臀部，非專對人體要害部位攻擊；所受傷勢為擦
    傷及潮紅（見上揭本院卷第25頁所附之受傷照片），均屬輕
    微之外傷，被告於本院行準備程序中已表示對告訴人之歉意
    （見本院卷第33頁），另被告及其選任辯護人於本院行準備
    程序及審理時，均一再表示曾與告訴人洽談賠償及和解事宜
    ，願賠償告訴人所受損害，惟告訴人要求金額過高（告訴人
    已提刑事附帶民事訴訟請求被告賠償新台幣54萬元，於原審
    民事庭審理中，嗣後又擴張聲明請求賠償共計79萬元），致
    雙方無法達成和解等語（見本院卷第18頁、第47頁反面），
    認本案原審量處被告拘役50日，尚屬罪刑相當，刑度亦妥適
    ，並無過輕之情事，公訴人上訴意旨，猶執前詞，指摘原判
    決量刑過輕不當，為無理由，應予駁回。
據上論斷，應依刑事訴訟法第368 條、第373 條，判決如主文。
本案經檢察官郭振昌到庭執行職務。
中    華    民    國    99    年    6     月    28    日
                刑事第五庭    審判長法  官  曾永宗
                                    法  官  任森銓
                                    法  官  鍾宗霖
以上正本證明與原本無異。
不得上訴。
中    華    民    國    99    年    6     月    28    日
                                    書記官  邱麗莉
【附件】
臺灣高雄地方法院刑事判決              98年度易字第1617號
公  訴  人  臺灣高雄地方法院檢察署檢察官
被      告  甲○○  男  民國○○年○月○日生
                    身分證統一編號：Ｚ000000000號
                    高雄市前鎮區○○○街16號
選任辯護人  劉家榮律師
上列被告因傷害案件，經檢察官提起公訴（98年度偵字第34231
號）本院裁定改依簡式審判程序審理，判決如下：
    主  文
甲○○犯傷害罪，處拘役伍拾日，如易科罰金，以新臺幣壹仟元
折算壹日。
    事  實
一、甲○○與蔡哲學為鄰居關係，民國98年9 月19日晚上8 時45
    分許，甲○○與其妻在其位於高雄市前鎮區○○○街16號住
    處門口發生爭吵，適同住瑞崗一街18號之蔡哲學出門聽聞爭
    執，便出言勸架，甲○○心生不滿，遂衝至蔡哲學住處門口
    理論，並不顧蔡哲學係以四腳助行器輔助行走之身體狀況，
    竟基於傷害之犯意，以手推蔡哲學胸部，致蔡哲學摔倒在地
    ，因而受有下腰部擦傷（5 ×2 公分）、右臀部潮紅（3 ×
    1 公分，起訴書誤載為右臂部潮紅，業經檢察官當庭更正）
    等傷害。
二、案經蔡哲學告訴及高雄市政府警察局前鎮分局報告臺灣高雄
    地方法院檢察署檢察官偵查起訴。
    理  由
一、程序部分：
    本件被告甲○○所犯為死刑、無期徒刑或最輕本刑為3 年以
    上有期徒刑以外之罪，其於本院審理中就被訴事實為有罪之
    陳述，經法官告知簡式審判程序之旨，並聽取公訴人及被告
    之意見後，依刑事訴訟法第273 條之1 第1 項規定，裁定進
    行簡式審判程序。
二、認定犯罪事實所憑之證據及理由：
  (一)上揭事實，業據被告甲○○於本院審理中坦承不諱，核與證
    人即告訴人蔡哲學於警詢及在場證人林聰吉偵訊中證述告訴
    人於上開時、地遭被告推擊倒地之情節均有所相符。而告訴
    人受有下腰部擦傷5 ×2公 分、右臀部潮紅3 ×1 公分等傷
    害之事實，並有乃榮醫院98年9 月19日驗傷診斷證明書1 紙
    在卷可稽（以上分別見偵卷第8 頁～第9 頁、第19頁～第20
    頁、第25頁），足認被告上揭任意性之自白與事實相符，得
    作為被告有罪之證據。
  (二)至告訴人雖主張伊髖關節發炎、目前領有殘障手冊均係遭被
    告推擊倒地所造成云云。惟查，依告訴人病歷資料所載，其
    於98年10月27前往高雄榮民總醫院骨科部看診，診斷結果罹
    有右髖骨骨髓炎而於同年12月1 日在該院進行右髖清創等手
    術，有高雄榮民總醫院99年1 月22日高總管字第0990001206
    號函及病歷資料附卷，固堪認定。惟其於本案發生前即因右
    側骨骨髓炎於98年8 月20日至乃榮醫院進行靜脈麻醉清創術
    ，有乃榮醫院98年9 月8 日診字第8678號診斷證明書附卷可
    憑，參以其前進行右髖關節置換術後，於98年2 月、5 月、
    8 月均反覆有因骨髓炎情形住院治療一情，亦有高雄榮民總
    醫院入院護理評估表可佐，足認被告在本案發生前即有反覆
    患骨髓炎之情形，尚難認告訴人於本案發生後再次罹患右髖
    骨骨髓炎之病症與被告的傷害行為有關，此參以高雄榮民總
    醫院函稱：「（右髖人工關節感染併骨髓炎之）感染原因有
    很多種可能，如患者抵抗力差、外傷... 都有可能，患者來
    本院已呈現感染，無法判斷成因」益明，起訴意旨復未認告
    訴人罹患之右髖骨骨髓炎與被告本件傷害行為有關，是尚難
    認告訴人此部分病症與被告之傷害行為間有相當因果關係，
    併予敘明。
  (三)綜上，本件事證明確，被告故意傷害犯行堪以認定，應依法
    論科。
三、論罪科刑：
    核被告甲○○所為，係犯刑法第277 條第1 項之普通傷害罪
    。爰審酌被告不思理性協調紛爭，僅因告訴人出面勸架，竟
    不顧告訴人係以四腳助行器輔助行走之身體狀態，使用暴力
    推擊告訴人，所為實值非難，犯後未積極與告訴人協談和解
    ，獲取告訴人之宥恕，惟念及被告無犯罪之前科紀錄，有臺
    灣高等法院被告前案紀錄表1 份附卷可佐（見本院易字卷第
    3 頁），犯後尚知坦承犯行，及其犯罪手段、造成危害等一
    切情狀，量處如主文所示之刑，併審酌被告教育程度、家庭
    經濟狀況等情狀（此參見警詢筆錄受詢問人欄即明），依刑
    法第41條第1 項前段諭知易科罰金之折算標準，以示懲儆。
據上論斷，應依刑事訴訟法第273 條之1 第1 項、第299 條第1
項前段，刑法第277 條第1 項、第41條第1 項前段，刑法施行法
第1 條之1 第1 項、第2 項，判決如主文。
本案經檢察官李英霆到庭執行職務。
中    華    民    國    99    年    2     月    26    日
                  刑事第十八庭    法  官    王  琁
上正本證明與原本無異
如不服本判決應於收受判決後10日內向本院提出上訴書狀，並應
敘述具體理由。其未敘述上訴理由者，應於上訴期間屆滿後20日
內向本院補提理由書(均須按他造當事人之人數附繕本)「切勿逕
送上級法院」。
中    華    民    國    99    年    2     月    26    日
                                   書記官   黃國忠
附錄所犯法條
中華民國刑法第277條
（普通傷害罪）
傷害人之身體或健康者，處 3 年以下有期徒刑、拘役或 1 千元
以下罰金。
犯前項之罪因而致人於死者，處無期徒刑或 7 年以上有期徒刑
；致重傷者，處 3 年以上 10 年以下有期徒刑。

司法院資訊處製作；財團法人民間司法改革基金會備份。
